臺灣板橋地方法院民事判決　　　　　　　96年度訴字第1545號
原　　　告　乙○○
訴訟代理人　陳德峰律師
複　代理人　謝志明律師
　　　　　　丁○○
被　　　告　甲○○
　　　　　　丙○○
上列當事人間請求拆屋還地事件，本院於民國96年11月29日言詞
辯論終結，判決如下：
    主  文
被告丙○○應將坐落於台北縣中和市○○段灰小段四七之六地
號土地上如附圖所示斜線部分，面積八十六平方公尺之建物拆除
，被告甲○○、丙○○並將該部分土地返還原告及其他共有人。
原告其餘之訴駁回。
訴訟費用由被告負擔。
本判決第一項於原告以新台幣肆拾伍萬陸仟元供擔保後，得假執
行。但被告得以新台幣壹佰參拾陸萬柒仟肆佰元預供擔保而免為
假執行。
原告其餘假執行之聲請駁回。
    事實及理由
一、本件原告起訴請求被告甲○○應將坐落於台北縣中和市○○
    段灰小段47之6 地號土地上，面積43.2平方公尺之建物拆
    除，並將該部分土地返還原告及其他共有人。嗣於訴訟進行
    中，追加被告並擴張應受判決事項為請求被告甲○○、丙○
    ○應將坐落於台北縣中和市○○段灰47之6 地號土地上如
    附圖所示斜線部分，面積86平方公尺之建物拆除，並將該部
    分土地返還原告及其他共有人，已經被告同意在案，核與民
    事訴訟法第255 條第1 項第1 款規定相符，自屬合法。
二、原告主張：坐落於台北縣中和市○○段灰小段47之6 地號
    土地為原告及訴外人林來發、楊林寶治、林永周、林陳輝、
    邱林女、呂林陳甚、林宜靜、郭林阿美、林美玉、林阿笑、
    林永芳、林永添、林永坤、翁林菊、鄭林彩鳳、方林金蘭、
    郭林金英、林彩香、林彩嬌、林曾淑粧、張林密、蔡林金花
    、林素娥、廖林素貞、林俊雄、鄧林杏、李泰安等人所共有
    ，詎被告丙○○所有並為被告甲○○所實際居住使用之門牌
    號碼中和市○○路35號2 層建物，無權佔有上開土地上如附
    圖所示斜線部分面積86平方公尺，爰依民法第767 條所定之
    物上請求權（即無權佔有之法律關係），請求被告拆除系爭
    建物返還土地等語。並聲明：(1)被告甲○○、丙○○應將坐
    落於台北縣中和市○○段灰47之6 地號土地上附圖所示斜
    線部分，面積86平方公尺之建物拆除，並將該部分土地返還
    原告及其他共有人；(2)願供擔保請准宣告假執行。
三、被告則以：系爭建物係被告甲○○購買贈與其子即被告丙○
    ○，被告係向原告之父承租系爭土地，每年租金新台幣（下
    同）1 萬元，應屬有權占有等語置辯。並聲明：(1)原告之訴
    及假執行之聲請均駁回；(2)如受不利判決，願供擔保請准宣
    告免為假執行。
四、原告主張其為系爭土地之共有人，被告丙○○所有並為被告
    甲○○所實際居住使用之系爭建物占有系爭土地如附圖所示
    斜線部分之事實，業據原告提出土地登記謄本1 份為證，並
    經本院會同台北縣中和地政事務所人員至現場勘驗屬實，製
    有勘驗筆錄暨複丈成果圖附卷可稽，且被告亦不爭執，自堪
    信為真實。
五、被告雖抗辯其向原告之父承租系爭土地，每年租金1 萬元，
    應屬有權占有云云，惟為原告所否認，且被告提出之照片、
    建築改良物買賣所有權移轉契約書、契稅繳納通知書、不動
    產監證費收據聯、契稅繳款書、房屋稅籍證明書、門牌證明
    書、土地登記謄本及台灣電力公司收據影本等件，並不能證
    明被告有向原告之父承租系爭土地，每年租金1 萬元之事實
    ，且被告復未能再積極舉證以實其說，所辯事實即無可採。
    況縱被告有向原告之父承租系爭土地，然被告亦未證明該租
    賃契約有經系爭土地全體共有人同意，仍難認被告得依租賃
    關係主張有權占有系爭土地，併此敘明。
六、按「所有人對於無權佔有或侵奪其所有物者，得請求返還之
    。對於妨害其所有權者，得請求除去之。有妨害其所有權之
    虞者，得請求防止之」、「各共有人對於第3 人，得就共有
    物之全部為本於所有權之請求。但回復共有物之請求，僅得
    為共有人全體之利益為之」，民法第767 條、第821 條分別
    定有明文。查被告丙○○所有系爭建物既無正當權源而占有
    系爭土地，原告自得請求被告丙○○拆除；至被告甲○○既
    非有權處分系爭建物之人，則原告請求其拆除，則無理由，
    不應准許。又被告丙○○為系爭建物所有人，被告甲○○現
    實際居住使用系爭建物，均屬無權占有系爭土地，故原告請
    求其2 人返還土地，於法即無不合。
七、從而，原告依民法第767 條、第821 條規定之無權占有法律
    關係，請求被告丙○○應將坐落於台北縣中和市○○段灰
    47 之6地號土地上如附圖所示斜線部分，面積86平方公尺之
    建物拆除，被告甲○○、丙○○並將該部分土地返還原告及
    其他共有人，為有理由，應予准許。逾此範圍之請求，則無
    理由，應於駁回。
八、兩造陳明願供擔保請准宣告假執行及免為假執行，就原告勝
    訴部分，核無不合，茲酌定相當擔保金額併予准許；至原告
    敗訴。
九、本件事證已臻明確，兩造其餘攻擊防禦方法及舉證，核與判
    決結果不生影響，爰不一一論述，併此敘明。
十、訴訟費用負擔之依據：民事訴訟法第79條、第85條第1 項前
    段。
中　　華　　民　　國　　96　　年　　12　　月　　13　　日
                  民事第二庭    法　官　連士綱
以上正本係照原本作成
如對本判決上訴，須於判決送達後20日內向本院提出上訴狀
中　　華　　民　　國　　96　　年　　12　　月　　14　　日
                                書記官　李宏明
